【裁判字號】    92,上訴,3775
【裁判日期】    921224
【裁判案由】    偽造文書等
【裁判全文】
臺灣高等法院刑事判決                          九十二年度上訴字第三七七五號
    上  訴  人
    即  被  告  甲○○
右上訴人因偽造文書等案件，不服臺灣板橋地方法院九十一年度訴字第一七六六號，
中華民國九十二年八月二十九日第一審判決（起訴案號：臺灣板橋地方法院檢察署九
十一年度偵字第一五一一四號），提起上訴，本院判決如左：
    主  文
原判決撤銷。
甲○○共同行使偽造私文書，足以生損害於公眾及他人，處有期徒刑陸月。如易科罰
金以參佰元折算壹日。
如附表編號六所示之印文及署押，均沒收。
    事  實
一、甲○○曾因偽造文書案件，經臺灣台北地方法院於民國八十八年八月九日以八十
    八年度訴字第四一八號判決判處有期徒刑三月，緩刑三年確定。猶不知警惕，竟
    於緩刑期間九十一年一月間，因缺錢花用，見馬順宏（另案判處有期徒刑四年）
    在報紙上所刊登「徵保人、信用不佳可、信用良好佳」之廣告，即依照廣告上之
    聯絡電話與馬順宏聯絡，獲悉得以新台幣（下同）三萬元之代價充當購車人頭，
    竟為允諾，與馬順宏及姓名年籍不詳自稱「葉仁傑」之成年男子，共同意圖為自
    己不法所有之犯意聯絡，由馬順宏向良京實業股份有限公司（以下簡稱良京公司
    ）業務員吳治緯，佯稱甲○○欲以分期付款買賣方式購買匯豐汽車股份有限公司
    （以下簡稱匯豐公司）自用小客車一輛，「葉仁傑」願充當保證人，再於九十一
    年一月二十一日（起訴書誤載為二十三日），由馬順宏攜帶其所偽造甲○○、葉
    仁傑於八十九年一月至同年十二月在銓豐水電材料工程行任職領薪之各類所得扣
    繳暨免扣繳憑單二紙，印有甲○○與葉仁傑任職於銓豐水電材料工程行之名片各
    一張，「葉仁傑」則持有變造葉仁傑
    土地所有權狀影本及其所偽造之台北縣三重地政事務所建物所有權狀影本（甲○
    ○不知其為偽造），偕同甲○○，共赴台北縣新莊市○○路某泡沫紅茶店內，與
    吳治緯洽談辦理購車及貸款手續，並出示前開偽造之扣繳暨免扣繳憑單二紙而行
    使之，致使吳治緯陷於錯誤，誤以為甲○○確有購車及繳交貸款款項之真意，「
    葉仁傑」亦有為保證人之意思，因而代理良京公司與甲○○簽立附條件買賣契約
    書，購買車牌號碼二Ｔ─四０七０號自用小客車，並由「葉仁傑」出示
    在附條件買賣契約書對保簽名欄內偽簽葉仁傑署名一枚，並偽造葉仁傑之印文一
    枚，在連帶保證人欄偽造葉仁傑之印文一枚而偽造私文書，交由吳治緯而行使之
    ，均足以生損害於良京公司、銓豐水電材料工程行、真正之葉仁傑及地政機關對
    於建物所有權狀核發及管理之正確性。馬順宏詐取得手後，旋將車輛轉售圖利。
    嗣因甲○○等人均未依約繳付分期款項，良京公司發覺所交付之扣繳暨免扣繳憑
    單影本等文件係偽造，始循線查獲。
二、案經良京公司告訴臺灣板橋地方法院檢察署檢察官偵查起訴。
    理  由
一、右揭事實，業據上訴人即被告甲○○坦承不諱，核與告訴人良京公司之指訴及證
    人吳治緯、陳建文之證述情節相符，且經共犯馬順宏證明屬實。並有汽車新領牌
    照登記書、附條件買賣契約書、動產擔保交易附條件買賣設定申請書等影本各乙
    份、名片、偽造之扣繳暨免扣繳憑單影本二紙、土地所有權狀影本乙紙、偽造之
    建物所有權狀影本乙紙在卷。而前開建物所有權狀登記建號與台北縣三重地政事
    務所登記簿資料登載資料不符，有該地政事務所九十二年七月二十三日北縣重地
    登字第０九二００一七九三九號函及所附之土地登記簿影本、異動索引、土地登
    記謄本、建築改良物登記簿影本、建物登記謄本等件附卷可稽。足徵被告自白與
    事實相符。是本件事證明確，被告犯行洵堪認定，應依法論科。
二、按刑法上所謂常業犯，係指反覆以同種類行為為目的之社會活動之職業性犯罪而
    言，最高法院著有八十五年度台上字第五一０號判例可參。查被告依共犯馬順宏
    所刊登之廣告而擔任人頭一次，迄無證據顯示被告仍續與馬順宏、「葉仁傑」再
    為詐欺犯行，參酌共犯馬順宏分別與應徵者為一次犯行，此有原法院九十一年度
    訴字第一二００號判決在卷可參，則本件自難遽認被告係反覆以同種類行為為目
    的之社會活動之職業性犯罪，而有常業犯之情形」。又扣繳暨免扣繳憑單，旨在
    使稅捐機關蒐集及掌握課稅資料，以利稅捐稽徵，並證明全年度薪資及代為扣繳
    綜合所得稅之情形，具有私文書之性質。是核被告所為係犯刑法第二百十六條、
    第二百十條之行使偽造私文書罪、第二百十六條、第二百十二條行使變造特種文
    書罪、第三百三十九條第一項之詐欺取財罪。公訴意旨認被告係犯刑法第三百四
    十條之常業詐欺罪，有所誤解，爰於不妨礙事實同一內，變更起訴法條。被告與
    馬順宏、「葉仁傑」成年男子間，有犯意聯絡及行為之分擔，皆為共同正犯。其
    等偽造葉仁傑署名及印文為偽造私文書之部分行為；偽造私文書及變造特種文書
    ，進而行使，偽造之低度行為應為行使之高度行為所吸收，均不另論罪。被告所
    犯上開三罪，有方法結果之牽連關係，應從一重之行使偽造私文書罪處斷。原審
    論處被告罪刑本非無見，惟被告係自始詐欺，雖另立附條件買賣契約書，亦僅是
    詐術之一，應不再犯動產擔保交易法，原判決誤為另犯該法第三十八條之罪；又
    被告不知前述建物所有權狀偽造內情，此部分檢察官亦未起訴，原判決誤認有此
    犯行，共犯「葉仁傑」持有變造
    決則未予論究，均有未洽，被告上訴意旨指摘及此，應認有理由，自應由本院將
    原判決撤銷改判。爰審酌被告因缺錢花用而犯案及其犯罪之手段、坦承犯行之犯
    罪後態度等一切情狀，量處如主文所示之刑，並諭知易科罰金折算標準。如附表
    編號六所示附條件買賣契約書上對保簽名欄上偽造之葉仁傑署名壹枚、印文壹枚
    ，連帶保證人欄上偽造之葉仁傑印文一枚，均係偽造之署押及印文，均應依刑法
    第二百十九條宣告沒收。至其餘附表所示偽造之扣繳暨免扣繳憑單二紙、偽造之
    建物所有權狀乙紙、土地所有權狀乙紙、名片二張、變造葉仁傑國民
    乙紙，雖係供犯罪所用之物，但業已交付被害人良京公司，非屬被告所有。偽造
    之印章因未扣案，無證據證明現尚存在，應認已滅失，爰均不諭知沒收。
據上論斷，應依刑事訴訟法第三百六十九條第一項前段、第三百六十四條、第二百九
十九條第一項前段、刑法第二十八條、第二百十六條、第二百十條、第二百十二條、
第三百三十九條第一項、第五十五條、第二百十九條、罰金罰鍰提高標準條例第一條
前段、第二條，判決如主文。
本案經檢察官謝英民到庭執行職務。
中      華      民      國  九十二  年     十二     月    二十四    日
                              臺灣高等法院刑事第五庭
                                  審判長法  官  曾  德  水
                                        法  官  趙  功  恆
                                        法  官  楊  貴  雄
右正本證明與原本無異。
如不服本判決，應於收受送達後十日內向本院提出上訴書狀，其未敘述上訴之理由者
並得於提起上訴後十日內向本院補提理由書（均須按他造當事人之人數附繕本）。
                                        書記官  林  淑  貞
中      華      民      國    九十二    年     十二     月    二十六    日
附錄：本案論罪科刑法條全文
刑法第二百十六條：
行使第二百十條至第二百十五條之文書者，依偽造、變造文書或登載不實事項或使登
載不實事項之規定處斷。
刑法第二百十條：
偽造、變造私文書，足以生損害於公眾或他人者，處五年以下有期徒刑。
刑法第二百十二條
偽造、變造護照、旅券、免許證、特許證及關於品行、能力服務或其他相類之證書、
介紹書，足以生損害於公眾或他人者，處一年以下有期徒刑、拘役或三百元以下罰金
。
刑法第三百三十九條：
意圖為自己或第三人不法之所有，以詐術使人將本人或第三人之物交付者，處五年以
下有期徒刑、拘役或科或併科一千元以下罰金。
以前項方法得財產上不法之利益或使第三人得之者亦同。
前二項之未遂犯罰之。
附表：
一、扣案之偽造扣繳暨免扣繳憑單二紙（分別偽造甲○○、葉仁傑於八十九年間在銓
    豐水電材料工程行工作並支領薪水）。
二、偽造之台北縣三重地政事務所建物所有權狀乙紙（將建物所有權狀建號部分由原
    來一一七二三號變造為一一七０八號後，再予以影印而偽造）。
三、台北縣三重地政事務所土地所有權狀乙紙。
四、名片二張（分別記載甲○○、葉仁傑任職於銓豐水電材料工程行）。
五、葉仁傑國民身分證影本乙紙（附於本院九十一年度訴字第一二００號案件卷宗內
    ）。
六、附條件買賣契約書對保簽名欄中偽造之葉仁傑署名一枚、印文一枚、連帶保證人
    欄上偽造之葉仁傑印文一枚。


司法院資訊處製作；財團法人民間司法改革基金會備份。
